【裁判字號】    99,上訴,221
【裁判日期】    990520
【裁判案由】    毒品危害防制條例
【裁判全文】
臺灣高等法院臺南分院刑事判決         99年度上訴字第221號
上  訴  人
即  被  告  丙○○
選任辯護人  黃正彥律師（扶助律師）
上列上訴人因違反毒品危害防制條例案件，不服臺灣台南地方法
院98年度訴字第597號中華民國98年12月31日第一審判決（起訴
案號：臺灣台南地方法院檢察署98年度偵字第2954號），提起上
訴，本院判決如下：
    主  文
原判決關於販賣第一級毒品罪部分暨定應執行刑部分均撤銷。
丙○○犯附表編號1至4所示之罪，均累犯，各處如附表編號1至4
所示之刑（含主刑及從刑）。
其他上訴駁回。
上揭撤銷部分所處如附表編號1至4所示之刑（含主刑及從刑）；
上訴駁回部分所處有期徒刑貳年，應執行有期徒刑拾柒年，販賣
毒品所得新台幣貳仟伍佰元沒收之，如全部或一部不能沒收時，
以其財產抵償之，扣案之海洛因貳拾壹包(淨重合計貳點零壹公
克) 均沒收銷燬之。
    事  實
一、丙○○於民國（下同）92年間，因違反毒品危害防制條例案
    件，為臺灣台南地方法院以93年度訴字第1113號案，判處應
    執行有期徒刑1年4月確定，經減刑後於96年7月16日縮刑期
    滿執行完畢，仍不知悛悔，明知海洛因係政府依據毒品危害
    防制條例所公告列管之第一級毒品，不得擅自販賣，竟意圖
    營利，以邱麗琴於97年2月間交付，以邱雪娥名義申請之000
    0000000號電話作為對外販賣海洛因之聯絡工具，分別於附
    表編號1至4所示時間、地點為各該附表所示販賣行為；另於
    附表編號5所示時間、地點為該附表所示轉讓行為。
二、案經臺南縣警察局永康分局報請臺灣臺南地方法院檢察署檢
    察官偵查起訴。
    理  由
甲、程序方面：
一、證人邱麗琴、己○○、戊○○、丁○○於警詢時之證述，係
    被告以外之人於審判外之陳述，且被告及其選任辯護人均不
    同意作為證據(見本院卷第51頁)，依刑事訴訟法第159條第1
    項、第159條之5第1項之規定，原則上不得作為本案裁判基
    礎之證據資料。檢察官復未證明證人先前於警詢中之證述，
    「具有較可信之特別情況，且為證明犯罪事實存否所必要」
    此一外部情況要件，自不符合刑事訴訟法第159條之2例外得
    作為證據之要件規定，而無法回復其證據能力。
二、按證人依法應具結而未具結者，其證言意見，不得作為證據
    。又被告以外之人於偵查中向檢察官所為之陳述，除顯有不
    可信之情況者外，得為證據，刑事訴訟法第158條之3、第15
    9條之1第2項分別定有明文。而證人即被告以外之人於檢察
    官偵查中之證言性質上均屬傳聞證據，然而現階段刑事訴訟
    法規定檢察官代表國家偵查犯罪、實施公訴，依法有訊問被
    告、證人及鑑定人之權，證人、鑑定人且須具結，而實務運
    作時，偵查中檢察官向被告以外之人所取得之陳述，原則上
    均能遵守法律規定，不致違法取供，其可信性極高，此有92
    年2月6日司法院所編印刑事訴訟法、刑事訴訟施行法部分修
    正條文對照表，說明欄內之記載可稽(見該表第21頁)。故刑
    事訴訟法第159條之1第2項所定「顯有不可信之情況」等語
    ，應係指檢察官於取得證言之程序上如未違反法律規定時，
    即非屬顯有不可信之狀況，應有證據能力；至於證人、鑑定
    人之證言與實際事實是否相符尚有疑問，未經本院採信部分
    ，則應屬實體上證明力之問題，尚與是否具有證據能力無關
    。經查：證人邱麗琴、己○○、戊○○、丁○○等人於檢察
    官偵查中之證言均經具結，程序上未違反法律規定，依上開
    見解，本院認為應有證據能力，而得為本院判決之依據。況
    被告及其選任辯護人均同意作為證據(見本院卷第51頁)。
乙、實體方面：
一、訊據被告丙○○矢口否認有上開販賣與轉讓毒品之犯行，辯
    稱：我沒有販賣與轉讓毒品予上揭人等云云。辯護人提出辯
    護意旨稱：販賣毒品是重罪，應採嚴格的證據主義，所以不
    能僅憑證人所述就認定被告有販賣的犯行，另外通聯紀錄僅
    能證明有通聯，但是並沒有監聽的內容，所以證據能力非常
    薄弱；另外證人所述非常不可信，戊○○供述有十幾次，但
    是原審僅認定一次，可見證人所述並不可信；有關丁○○的
    部分，被告當時已經入監執行，根本就不可能在外販賣毒品
    ，檢察官並對部分的事實撤回起訴，可見證人所述都是非常
    的不可信，原審認定被告有販賣毒品是有所違誤的。另外有
    關轉讓毒品予己○○的部分，被告與己○○之間存有芥蒂，
    所以己○○於警訊所述是不實在，偵查、原審供述並不一致
    ，己○○雖然供述有從被告那裡拿到壹包東西，不過事後馬
    上有還給被告，所以應該不構成犯罪等語。經查：
  (一)附表編號1部分：證人丁○○於檢察官偵查中具結證稱：000
    0000000號手機是我的，我曾經用上開手機打0000000000號
    電話給被告，時間是97年3月間，向他買過1次毒品海洛因，
    是在台南市○○區○○街之太子飯店向他買的，價值為500
    元等語(見偵卷第9、10頁)；於原審審理中具結證稱：我以
    我的0000000000號手機，打給被告丙○○0000000000號電話
    向他購買毒品，以500元買1包，約在太子飯店購買，時間是
    97年3月份，其中16、17日2天有通聯紀錄，是17日才完成交
    易等語(見原審卷(一)第92頁正面、第93頁正反面)，已證稱其
    向被告購買毒品之事實。再參酌證人丁○○上揭號碼手機與
    被告所持手機於97年3月16日及17日間，確均有通聯紀錄(見
    警卷第45、48頁)，足認證人丁○○之證言當可採信，被告
    於上揭時地，確有販賣第一級毒品海洛因予證人丁○○之犯
    行。至於辯護人稱：丁○○、邱麗琴、阿正時常打電話給被
    告，請被告與他們合夥購買毒品，被告於電話中即表明不要
    ，此情證人甲○○在場有耳聞，則被告怎麼可能賣毒品給他
    們？云云，經查本院傳喚證人甲○○到庭具結證稱：「（你
    是否認識乙○○、丁○○、阿正的人？）沒有什麼印象。應
    該不認識。（丙○○聽電話之後有無告訴你什麼事情？）我
    只記得他說不要，叫他不要再打了。（有無說什麼不要？）
    我沒有很清楚。」等語（詳本院卷第80頁），則證人甲○○
    上開證述，並不足為有利被告之認定。
  (二)附表編號2、3部分：證人邱麗琴（現改名為乙○○）於檢察
    官偵查中具結證稱：97年2月間，在台南縣永康市○○路夜
    市，我向被告買1000元毒品海洛因，因為沒有錢，就拿上開
    手機抵押，後來我向他要手機時，他說丟掉了；我一直買到
    97年6月等語(見偵卷第10、11頁)；於原審審理中具結證稱
    ：我海洛因的來源是跟被告買的，地點都是在永大路的夜市
    ，一共買1、2次，每次買1000元。0000000000號行動電話是
    我申請的，那時我有吃藥，97年2月我人不舒服跟丙○○買
    ，我就將手機抵押在他那邊，換1包東西，我說我過幾天有
    錢時，再去找他要回手機，結果過沒幾天，我就聽說丙○○
    被抓。丙○○拿海洛因給我時，我就將手機拿給丙○○，一
    手交海洛因，一手交手機等語(見原審卷(二)第28-33頁)。則
    證人邱麗琴已證稱2次向被告購買海洛因之事實。其中證稱
    ：97年2月份以手機抵押予被告等語部分，核與被告自97年2
    月份起持該手機多次對外聯絡之事實相符，且為被告於原審
    所不否認，復有上揭電話之通聯紀錄附卷可稽，故證人邱麗
    琴之證言當屬可信。雖被告於本院審理中復翻稱：當初邱麗
    琴是由其男友載她過來的，我當時是向她借用手機的號碼（
    ＳＩＭ卡），並沒有手機云云；其辯護人具狀稱：邱麗琴並
    未持該手機向被告抵押一包海洛因，被告係向邱女商借手機
    ，並非以物易物云云，惟經本院傳喚證人乙○○到庭具結證
    稱：「有一天我身體不舒服的時候到他那裡，我有將手機連
    同號碼交給他，然後換取壹包藥。」「我當時是將手機、號
    碼交給老狂（台語發音），老狂是中間人，然後我坐在車上
    等，由老狂下車去向被告拿藥，然後老狂回來之後就將藥給
    我，並對我說拿手機向被告先抵押，先拿壹包藥；因為我們
    那時候都沒有錢，等到有錢的時候再將手機贖回。（審判長
    問：你今天所言與地院98年12月18日所言並不一致，當時並
    沒有講到男朋友的事情？）老狂他不是我的男朋友，只是我
    吃藥的朋友，當時因為有吃藥，所以在很難過的情形下忘記
    了，今天被告有提到，我才想到那個人。」等情（詳本院卷
    第78頁背面、第79頁背面），綜上，被告販賣毒品予邱麗琴
    此部分之犯行亦可認定。
  (三)附表編號4部分：證人戊○○於檢察官偵查中具結證稱：我
    在97年間，時間記不起來了，我已在警詢中說明，並已記明
    筆錄(於警詢中稱97年2、3月間)，地點是在永康市○○路附
    近的市場，每次買1000元的海洛因。0000000000號電話是我
    申請易付卡的。電話我都交給阿正使用，阿正先用電話與被
    告聯絡，我再載阿正一起過去買海洛因等語(見偵卷第19、
    20頁)。於原審審理中具結證稱：我向被告購買毒品的確切
    時間忘記了，大約是97年初買1000元的海洛因。地點確實為
    臺南縣永康市○○路○段與西勢路交岔路口之黃昏市場。00
    00000000號的手機我都交給阿正使用，我都是用0000000000
    號電話與被告丙○○行動電話聯絡等語(見原審卷(一)第87頁
    反面、第88頁正反面、第89頁反面、第90頁)。再參酌證人
    戊○○上揭號碼電話與被告上揭號碼電話於97年3月16日確
    有7通電話聯絡之通聯紀錄(見警卷第41-43頁)，而證人戊○○於本院審理中具結後仍證稱：「那時候我有施用海洛因，
    當天是阿正拿我的手機打電話給被告，是阿正與我一起去找
    被告買海洛因。嗣警方借訊時，有拿警卷第41頁所示之通聯
    紀錄給我看，並說我的手機號碼與被告的手機號碼之通聯有
    被錄到。」等情（詳本院卷第81頁背面、第82頁），依此足
    認被告於97年3月16日確有販賣毒品予證人戊○○犯行。雖
    被告被訴於原審判決附表二所示之時地販賣海洛因9次給戊○○之犯行，已判決無罪確定在案，惟此節並無礙上開被告
    有販賣海洛因一次給戊○○之犯行之認定。
  (四)附表編號5部分：證人己○○於檢察官偵查中具結證稱：000
    0000000號電話是我在使用，從97年2、3月間我有提供我所
    有位於臺南縣永康市○○路○段677巷7號12樓之9房屋給被
    告住，因為房子被查封了就暫時借給他住沒有收房租。97年
    2月間在南工街上被告有免費拿第一級毒品海洛因給我等語(
    見偵卷第11、12頁)，已證述被告於附表編號5所示時地無償
    轉讓海洛因予證人己○○之事實明確。雖證人己○○於原審
    審理中翻異前詞改稱：因其提供房屋予被告暫住而與被告發
    生糾紛，因而怨恨報復被告，而於警詢中誣指被告無償轉讓
    毒品予伊云云。然查：
    (1)參酌證人己○○於警詢及檢察官偵查中均未曾供稱其與被
      告間曾因房屋借住之事發生爭執之事實，直至原審審理中
      始證稱其與被告因借住房屋之事產生衝突云云，證人己○○之證言恐有附和及迴護被告之嫌。
    (2)證人己○○於原審審理中坦承「其於97年10月10日永康分
      局製作做筆錄時，曾經證稱於97年2月在台南縣永康市○○街，丙○○曾拿一級毒品海洛因給伊等語，及於98年3
      月18日於檢察官偵查中，承認被告丙○○於97年2月，在
      上揭地點有拿海洛因給伊」等語(見原審卷(二)第34頁)。足
      見證人於警詢及偵查中一致證稱被告於上揭時地無償轉讓
      海洛因予伊之事實，其證言前後相符，並無矛盾，並無不
      可採信之處。
    (3)證人己○○於原審審理中經檢察官反詰問：「你在97年10
      月10日永康分局做筆錄，曾證稱在97年2月在永康南工街
      丙○○拿一級毒品海洛因給你，你是否有這樣陳述？」時
      ，證人己○○證稱：「他有拿出來，但我沒有接受。」；
      又檢察官反詰問：「98年3月18日你在偵查中，你承認丙○○在97年2月，在永康南工街有拿海洛因給你，你稱你
      有拿，是否屬實？」時，及經辯護人行覆主詰問後，證人
      己○○證稱：「我有拿到手。我說我有拿，並不代表我拿
      到放在我身上，我僅有拿，看完後就還給丙○○。」、「
      （你稱你事後有還給丙○○，是事後才還給他？）不是這
      樣，你們所說的事後為何意，我不知道？我講的事後是丙○○拿給我後，當時海洛因用東西包著，我看到後就還給
      他。」、「是當場還給他。」、「我沒有否認我有拿到丙○○交給我的海洛因，但也不能說我拿到。」、「丙○○
      拿東西給我，我事後又拿還給丙○○，這中間的時間約隔
      5、6分鐘，因為我們還在談話，且外面有東西包著，我打
      開看到有問題才還給丙○○」等語(見原審卷(二)第34、35
      頁)，卻又再度坦承被告曾經無償拿海洛因給伊，只不過
      「當場」就返還被告云云，然其中檢察官反詰問：「你在
      偵查中所述「事後」，並沒有說當場，對不對？」時，己○○證稱：「對。」（見原審卷(二)第34頁背面），足見其
      證言顯然前後不一，互相矛盾，其上開證稱：被告曾經無
      償拿海洛因給伊，只不過「當場」就返還被告云云，顯不
      足採信。
    (4)縱認證人己○○與被告所稱之糾紛屬實，然而被告借住上
      揭房屋之期間為97年2至3、4月間，而被告轉讓海洛因予
      己○○之時間為97年2月，是時2人根本未曾發生糾紛。另
      被告為感謝己○○借住房屋而無償轉讓海洛因予己○○，
      就有施用毒品習慣之人而言亦屬常情，尚不得因其2人嗣
      後發生糾紛，反認證人己○○之前證稱被告上揭無償轉讓
      海洛因之事實，不足採信，否則豈非有違論理法則？蓋證
      人己○○嗣後非翻稱被告販賣毒品給證人。
    (5)綜參上情，本院認為證人己○○於原審審理中之證言顯為
      迴護被告之詞而不足採信，應以其於檢察官偵查中之證言
      為足採。被告此部分無償轉讓毒品予己○○之犯行亦堪認
      定。而證人己○○於原審審理中之證言是否涉及偽證罪，
      則應由檢察官另行偵辦。
  (五)再參以我國查緝毒品之施用或販賣一向執法甚嚴，對於販賣
    毒品者尤科以重度刑責，又販賣毒品既係違法行為，當非可
    公然為之，亦無公定價格，且容易分裝並增減份量，而每次
    買賣之價量，可能隨時依雙方關係深淺、資力、需求量及對
    行情之認知、來源是否充裕、查緝是否嚴謹、購買者被查獲
    時供述購買對象之可能風險之評估等情形，而異其標準，非
    可一概而論；而買受毒品之人通常亦無法探知販毒者賺取利
    潤幾何，是販賣毒品之利得，除販毒者坦承犯行或價量俱臻
    明確外，委難察得實情，販賣之人從價差或量差中牟利之方
    式雖異，其意圖營利之販賣行為則同一。且販賣毒品海洛因
    係法定刑死刑或無期徒刑之重罪，設若無利可圖，衡情一般
    持有毒品海洛因之人當無輕易將所持有之毒品以平價供應他
    人而甘冒被查獲移送法辦危險之理。從而，舉凡其有償交易
    ，除有足以反證其確係另基於某種非圖利本意之關係外，自
    難因無法查悉其販入價格，作為是否高價賣出之比較，即可
    謂其無營利之意思而阻卻販賣犯行之追訴。是以因海洛因量
    微價高，販賣者率有利益可圖，應堪認定，是被告販賣毒品
    予丁○○、邱麗琴、戊○○，如無利益可得，被告又豈會甘
    冒遭警查獲可能處以重刑之風險而如此作為，則被告販賣海
    洛因當有意圖營利之犯意甚明（雖編號2部分，邱麗琴交付
    之行動電話非以物易物，而非屬被告所有，被告實際無所得
    ，但仍無礙其有營利之意圖）。
  (六)至被告於原審雖另辯稱：證人等於警詢、檢察官偵查與審理
    中證述被告販賣毒品之時間、次數等差距過大，顯不足採云
    云。然查：毒品之販賣與施用本就具有經常性與習慣性，而
    販賣者與購買者間有時為躲避司法機關之查緝，有可能經常
    變換購買之時間、地點，購買之對象、金額、數量或聯絡方
    式，且買賣毒品2者間，又存有利益共生之關係，除非購買
    毒品之人配合司法人員以釣魚之方式多次向被告購買毒品，
    並詳細紀錄每次購買之時間、金額、數量、地點等，否則購
    買毒品之人極難清楚記得每一次購買毒品之時間、次數、數
    量及金額。因此證人於警詢、檢察官偵查或法院審理中經傳
    為證人時，經常無法確認實際之購買時間、次數、地點與金
    額，實屬常情，故常須輔以其它證據，如被告之供述、其他
    證人之證言、電話通聯紀錄、監聽紀錄、是否當場為警查獲
    等，以證明被告確有販售毒品之犯行，故尚不得遽以證人之
    供述曾經不一，即逕認證人之證言全部不足採信，附此敘明
    。
  (七)本案事證明確，被告上開所辯，顯係事後卸責之詞，不足採
    信，復參酌被告為警查獲時，為警扣得白色粉末21包，經送
    法務部調查局鑑定結果，確為第一級毒品海洛因(淨重合計
    2.01公克)，此有該局濫用藥物實驗室鑑定書1紙附卷足稽(
    見警卷第37頁)，是被告之犯行洵堪認定，應依法論科。
二、新舊法比較適用說明：
    按刑法第2條第1項規定「行為後法律有變更者，適用行為時
    之法律。但行為後之法律有利於行為人者，適用最有利於行
    為人之法律。」查本件被告犯罪後，毒品危害防制條例部分
    條文業於98年5月5日立法院通過修正，經總統於98年5月20
    日公布，於同年5月22日生效。查該條例第4條第1項修正前
    規定：「製造、運輸、販賣第一級毒品者，處死刑或無期徒
    刑；處無期徒刑者，得併科新臺幣一千萬元以下罰金。」修
    正後規定為：「製造、運輸、販賣第一級毒品者，處死刑或
    無期徒刑；處無期徒刑者，得併科新臺幣二千萬元以下罰金
    。」修正後乃加重罰金刑部分，此部分對被告較為不利，故
    應適用修正前之舊法較有利於被告。
三、核被告所為各係犯如附表編號1至5所犯罪名欄所示之罪。被
    告非法持有第一級毒品海洛因之低度行為，已為其進而販賣
    、轉讓之高度行為所吸收，均不另論罪。查被告有事實欄所
    述論罪科刑紀錄，此有臺灣高等法院被告全國前案紀錄表1
    紙附卷可稽，其於執行完畢後5年內，故意再犯本案有期徒
    刑以上之五罪，均係屬累犯，除附表編號1至4所示販賣第一
    級毒品罪，法定刑為死刑、無期徒刑部分，依法不得加重其
    刑外，併科罰金及編號5轉讓第一級毒品罪部分，應依刑法
    第47條第1項之規定加重其刑。被告所犯上揭販賣第一級毒
    品共4罪及轉讓第一級毒品1罪，均犯意各別，行為互殊，應
    予分論併罰。復按刑法第59條規定，犯罪之情狀顯可憫恕，
    認科以最低度刑仍嫌過重者，得酌量減輕其刑，同法第57條
    規定，科刑時應審酌一切情狀，為科刑重輕之標準，於裁判
    上酌減其刑時，應就犯罪一切情狀（包括刑法第57條所列舉
    之10款事項），予以全盤考量，審酌其犯罪有無可憫恕之事
    由，以為判斷。故適用第59條酌量減輕其刑時，並不排除第
    57條所列舉10款事由之審酌，惟其程度應達於確可憫恕，始
    可予以酌減（最高法院70年度第6次刑事庭會議決議可資參
    照）。又參酌大法官釋字第263號解釋，若不分犯罪情況及
    結果如何，蓋以死刑、無期徒刑為法定刑，立法甚嚴，若有
    情輕法重之情，裁判時本有刑法第59條酌量減輕其刑之適用
    ，足以避免過嚴之刑罰。查本案被告所犯修正前毒品危害防
    制條例第4條第1項之販賣第一級毒品罪，本刑為死刑或無期
    徒刑，雖被告於原審及本院審理時均矢口否認犯行，耗費司
    法審理資源，不具悔意，因貪念而販賣第一級毒品海洛因，
    致罹重典，然觀之販賣對象、次數及時間，均係供給平日有
    施用毒品習慣者以解其毒癮，販賣所得金額總計亦僅不過
    2500元(附表編號2被告販售毒品予邱麗琴部分，因邱麗琴並
    未給付現金而係抵押上揭號碼手機予被告，嗣後被告雖未返
    還上開手機，然邱麗琴不知該手機之價值為若干〈見原審卷
    (二)第31頁〉，故就被告此次販賣行為，本院無法判定被告所
    得若干），並非巨額，販賣期間亦非長期，而被告曾有施用
    毒品前案紀錄，有臺灣高等法院被告前案紀錄表在卷可稽，
    可謂僅為吸毒者間為求互通有無之零星的小額交易，相較於
    專門大量走私進口或長期販賣毒品之「大盤」、「中盤」等
    以販毒維生之毒梟而言，其對社會秩序與國民健康之危害程
    度尚非至鉅，倘科以最輕之法定本刑無期徒刑，未免過苛，
    難謂符合罪刑相當性及比例原則，且無從與真正長期及大量
    販毒者之惡行相區別，是觀諸被告上開販賣第一級毒品之犯
    罪情狀，在客觀上足以引起一般之同情，認為確可憫恕，若
    予宣告法定最低度之刑，猶嫌過重，爰就附表編號1至4所示
    犯行，各依刑法第59條規定均減輕其刑。
四、原審以被告販賣第一級毒品之犯行，事證明確，因予論罪科
    刑，固非無見。惟查：(一)有罪之判決書，須將認定之犯罪事
    實詳記於事實欄，然後於理由內逐一說明其憑以認定之依據
    ，使事實與理由兩相一致，方為合法。又毒品危害防制條例
    所規定之販賣毒品罪，係以行為人基於營利之目的（意思）
    ，而販入或賣出毒品，或二者兼而有之者為其構成要件。故
    行為人有無此項犯罪（營利意思）之目的條件，自應於事實
    欄內詳為記載，然後於理由內說明所憑認定之依據，始為合
    法。原判決事實認定被告係以行動電話作為販賣毒品之通聯
    工具，而於其附表一所示時、地，先後販賣海洛因予丁○○
    、邱麗琴、戊○○三人等情，然就被告具有「營利意圖」之
    主觀犯罪要素，於事實欄則未加認定、記載，僅於理由內說
    明被告所為係基於營利意圖之理由，乃遽論以販賣第一級毒
    品罪刑，自屬於法有違（最高法院98年度台上字第7802號判
    決參照）。(二)按以營利為目的販入毒品，經多次販賣後，持
    有剩餘毒品被查獲，其各次販賣毒品行為，固應併合處罰。
    惟該持有剩餘毒品之低度行為，應僅為最後一次販賣毒品之
    高度行為所吸收，不另論罪。故就該查獲之剩餘毒品，祇能
    於最後一次之販賣毒品罪宣告沒收銷燬，不得於各次販賣毒
    品罪均宣告沒收銷燬（最高法院98年度台上字第738號判決
    參照），是扣案之21包海洛因，僅應於附表編號3被告於97
    年6月間某日最後一次販賣毒品犯行所宣告之主刑後及定執
    行刑後，宣告沒收銷燬。原判決於主文欄諭知扣案之海洛因
    21包均在附表編號1至4項下沒收銷燬之，尚有未洽。被告上
    訴意旨仍執陳詞，否認販賣第一級毒品犯行，指摘原判決認
    事用法違誤，雖無理由，惟原審判決既有上揭可議之處，自
    應由本院就被告販賣第一級毒品罪及所定執行刑部分撤銷改
    判。爰審酌被告明知第一級毒品海洛因戕害國人身心健康及
    危害社會風氣至深且鉅，竟僅因貪圖利益而販賣牟利，未於
    原審及本院審理時坦承販賣第一級毒品之犯行，未供出毒品
    來源，暨被告犯罪之手段、生活狀況及有施用毒品前科之品
    性等一切情狀，分別量處如附表編號1至4所示之刑。又扣案
    之第一級毒品海洛因21包(淨重合計2.01公克)為違禁物，爰
    依毒品危害防制條例第18條第1項前段之規定，於附表編號3
    所宣告之主刑後宣告沒收銷燬之；另被告如附表編號1、3
    、4所示販賣第一級毒品海洛因所得總計2500元，雖未扣案
    ，仍應依毒品危害防制條例第19條第1項規定併宣告沒收，
    如全部或一部不能沒收時，應以其財產抵償之；又毒品危害
    防制條例第19條第1項規定，犯同條例第4條之罪者，其因犯
    罪所得之財物，沒收之。所稱因犯罪所得之物，自以實際所
    得者為限，苟無所得或尚未取得者，自無從為沒收追繳之諭
    知（最高法院94年度台上字第3677號判決參照）。是附表編
    號2所示被告販售毒品予邱麗琴部分，因被告未取得販售毒
    品之對價，自無沒收之必要。末查，被告販賣毒品所使用之
    門號0000000000號電話，雖係供被告犯罪所用之物，但該電
    話係邱麗琴質押在被告之處，非以物易物，已如前述，則該
    手機仍屬邱麗琴所有，非屬被告所有，又非違禁物，爰不為
    沒收之諭知。
五、另原審以被告所犯轉讓第一級毒品罪部分，罪證明確，適用
    毒品危害防制條例第8條第1項，並審酌被告犯罪之動機、素
    行不佳、犯罪所生危害、犯後否認犯行之態度等一切情狀，
    量處有期徒刑二年，認事用法，核無不合，量刑亦堪認妥適
    。上訴意旨仍執前詞否認此部分犯罪而指摘原判決，尚非有
    理由，應予駁回。
六、上揭撤銷部分所處如附表編號1至4所示之刑（含主刑及從刑
    ）與上訴駁回部分所處有期徒刑2年，定應執行刑為有期徒
    刑17年，販賣毒品所得2500元沒收之，如全部或一部不能沒
    收時，以其財產抵償之，扣案之海洛因21包(淨重合計2.01
    公克)均沒收銷燬之。
據上論斷，應依刑事訴訟法第368條、第369條第1項前段、第364
條、第299條第1項前段，毒品危害防制條例第4條第1項（修正前
）、第18條第1項前段、第19條第1項，刑法第11條、第2條第1項
前段、第47條第1項、第59條、第51條第5款，判決如主文。
本案經檢察官范文豪到庭執行職務。
中    華    民    國    99    年    5    月    20     日
                  刑事第七庭  審判長法  官  李文福
                                    法  官  顏基典
                                    法  官  陳顯榮
以上正本證明與原本無異。
如不服本判決應於收受送達後10日內向本院提出上訴書狀，其未
敘述上訴理由者，並得於提起上訴後10日內向本院補提理由書（
均須按他造當事人之人數附繕本）「切勿逕送上級法院」。
                                    書記官  劉岳文
中    華    民    國    99    年    5     月    20    日
附表：
┌─┬───────┬──────┬───┬─────┬────┬─────┐
│編│販賣或轉讓時間│販賣或轉讓地│販賣或│販賣或轉讓│所犯罪名│刑      度│
│號│              │點          │轉讓對│數量、金額│        │（含主刑及│
│  │              │            │象    │          │        │從刑）    │
│  │              │            │      │          │        │          │
│  │              │            │      │          │        │          │
├─┼───────┼──────┼───┼─────┼────┼─────┤
│1 │97年3月17日   │臺南市中西區│丁○○│1包新台幣(│修正前毒│有期徒刑拾│
│  │              │友愛街太子飯│      │下同)500  │品危害防│伍年肆月，│
│  │              │店          │      │元        │制條例第│新臺幣伍佰│
│  │              │            │      │          │4條第1項│元沒收之，│
│  │              │            │      │          │之販賣第│如全部或一│
│  │              │            │      │          │1級毒品 │部不能沒收│
│  │              │            │      │          │罪      │時，以其財│
│  │              │            │      │          │        │產抵償之。│
├─┼───────┼──────┼───┼─────┼────┼─────┤
│2 │97年2月間某日 │臺南縣永康市│邱麗琴│1包原議定 │修正前毒│有期徒刑拾│
│  │              │永大路夜市附│(現更 │金額1000  │品危害防│伍年陸月。│
│  │              │近          │名為邱│元，因邱麗│制條例第│          │
│  │              │            │卉淳) │琴無錢支付│4條第1項│          │
│  │              │            │      │，故以邱雪│之販賣第│          │
│  │              │            │      │娥名義申請│1級毒品 │          │
│  │              │            │      │之00000000│罪      │          │
│  │              │            │      │46 號行動 │        │          │
│  │              │            │      │電話抵押予│        │          │
│  │              │            │      │被告      │        │          │
├─┼───────┼──────┼───┼─────┼────┼─────┤
│3 │97年6月間某日 │臺南縣永康市│邱麗琴│1包1000 元│修正前毒│有期徒刑拾│
│  │              │永大路夜市附│      │          │品危害防│伍年陸月，│
│  │              │近          │      │          │制條例第│新臺幣壹仟│
│  │              │            │      │          │4條第1項│元沒收之，│
│  │              │            │      │          │之販賣第│如全部或一│
│  │              │            │      │          │1級毒品 │部不能沒收│
│  │              │            │      │          │罪      │時，以其財│
│  │              │            │      │          │        │產抵償之，│
│  │              │            │      │          │        │扣案之海洛│
│  │              │            │      │          │        │因貳拾壹包│
│  │              │            │      │          │        │（淨重合計│
│  │              │            │      │          │        │貳點零壹公│
│  │              │            │      │          │        │克）沒收銷│
│  │              │            │      │          │        │燬之。    │
├─┼───────┼──────┼───┼─────┼────┼─────┤
│4 │97年3月16日   │臺南縣永康市│戊○○│1包1000 元│修正前毒│有期徒刑拾│
│  │              │永大路二段與│與不詳│          │品危害防│伍年陸月，│
│  │              │西勢路交岔路│姓名綽│          │制條例第│新臺幣壹仟│
│  │              │口之黃昏市場│號阿正│          │4條第1項│元沒收之，│
│  │              │            │之人  │          │之販賣第│如全部或一│
│  │              │            │      │          │1級毒品 │部不能沒收│
│  │              │            │      │          │罪      │時，以其財│
│  │              │            │      │          │        │產抵償之。│
│  │              │            │      │          │        │          │
│  │              │            │      │          │        │          │
│  │              │            │      │          │        │          │
│  │              │            │      │          │        │          │
│  │              │            │      │          │        │          │
│  │              │            │      │          │        │          │
│  │              │            │      │          │        │          │
├─┼───────┼──────┼───┼─────┼────┼─────┤
│5 │97年2月間某日 │被告為感謝謝│己○○│少許      │毒品危害│有期徒刑貳│
│  │              │慶能出借位於│      │          │防制條例│年        │
│  │              │臺南縣永康市│      │          │第8條第1│          │
│  │              │永大路二段67│      │          │項之轉讓│          │
│  │              │7巷7號12樓之│      │          │第1級毒 │          │
│  │              │9房屋供被告 │      │          │品罪    │          │
│  │              │暫居，因而在│      │          │        │          │
│  │              │臺南縣永康市│      │          │        │          │
│  │              │南工街無償轉│      │          │        │          │
│  │              │讓海洛因    │      │          │        │          │
└─┴───────┴──────┴───┴─────┴────┴─────┘
附錄：本判決論罪科刑法條
修正前毒品危害防制條例第4條第1項：
製造、運輸、販賣第一級毒品者，處死刑或無期徒刑；處無期徒
刑者，得併科新臺幣1千萬元以下罰金。
毒品危害防制條例第8條第1項：
轉讓第一級毒品者，處1年以上7年以下有期徒刑，得併科新臺幣
1百萬元以下罰金。

司法院資訊處製作；財團法人民間司法改革基金會備份。
